【裁判字號】    88,交易,258
【裁判日期】    890229
【裁判案由】    過失致死
【裁判全文】
臺灣嘉義地方法院刑事判決                        八十八年度交易字第二五八號
    公  訴  人  臺灣嘉義地方法院檢察署檢察官
    被      告  甲○○
    選任辯護人  葉榮棠律師
右列被告因過失致死案件，經檢察官提起公訴（八十八年度偵字第二一八六號），本
院判決如左：
    主  文
甲○○因過失致人於死，處有期徒刑拾月，緩刑年。
    事  實
一、甲○○於民國八十八年一月十三日下午二時許，駕駛車牌號碼ＯＫ－六一一五號
    自小客車，沿嘉義縣中埔鄉後庄往三界埔（由北往南）（起訴書誤載為頂六往中
    庄方向）行駛，途經該鄉○○○路與司同產業道路閃光黃燈之交岔路口，應注意
    汽車行駛至交岔路口，遇有閃光黃燈時，應減速接近，注意安全，小心通過，其
    能注意及此，且依當時情況，又無不能注意之情形，竟疏未注意車前狀況，並減
    速接近，而貿然通過交岔路口，適有由劉成溝所駕駛之ＶＳ－二八一六號自小貨
    車由頂六往中庄（東往西方向）行駛，亦疏未注意支線道車應讓幹線道車先行，
    而以其所駕駛之自小貨車正面攔腰撞擊甲○○所駕駛之上開自小客車左側，導致
    劉成溝因頸椎骨折、肺炎合併氣胸膿胸，送至天主教聖馬爾定醫院救治無效延至
    八十八年四月二日晚上十時許死亡，劉成溝車上所載之乙○○則受有下顎挫傷（
    頭部外傷）、胸部挫傷、右小腿挫傷、左肘部、左手及右腳多處擦傷。
二、案經劉成溝之母丙○○及乙○○訴由嘉義縣警察局中埔分局報請臺灣嘉義地方法
    院檢察署檢察官偵查起訴。
    理  由
一、訊據被告甲○○對於右揭時地因駕車不慎肇事等事實坦承不諱，經查：
    (一)右揭事實，有道路交通事故調查報告表一份、肇事車輛暨現場照片九幀及相驗
      屍體證明書、驗斷書及勘驗筆錄等附卷可佐。依上開道路交通事故調查報告表
      中記載肇事當日天候為晴，且被告亦供稱：當時已注意到被害人所駕車輛，但
      以為被害人會減速，沒想到會撞上等語（見本院八十九年二月十四日審判筆錄
      ），足認被告於肇事前苟有減速慢行並充分注意車前狀況，應不難於安全距離
      外即發現被害人，並有足夠時間採取安全之避撞措施可明。
    (二)按汽車行駛至交岔路口，遇有閃光黃燈時，應減速接近，注意安全，小心通過
      ，道路交通標誌標線號誌設置規則第二百十一條第一項第一款定有明文。又汽
      車駕駛人應注意車前狀況，並隨時採取必要之安全措施，道路交通安全規則第
      九十四條第三項亦定有明文，被告為領有駕駛執照之合格駕駛員，對於上開規
      定，自應知之甚稔，而肇事現場路面狀況無缺陷、無障礙物、視距良好之直路
      路段等情，亦有上開調查報告表暨照片可憑，足認當時並無不能注意之情事，
      其竟應注意能注意而疏未注意車前狀況並減速慢行，肇致本件事故，自應負過
      失罪責甚明，且本件肇事責任，經送台灣省嘉雲區車輛行車事故鑑定委員會鑑
      定，結果亦認被告駕駛自小客車，行經閃光黃燈號誌交岔路口，未減速注意車
      前狀況，為肇事次因，此有該委員會嘉鑑字第八八三三四號鑑定意見及台灣省
      車輛行車事故覆議鑑定委員會鑑定函在卷可參，雖上開鑑定意見認被害人劉成
      溝駕駛車輛未注意支線道車應讓幹線道車先行，為本件肇事之主因，然此，亦
      無法解免被告之過失責任。
    (三)末查，被害人劉成溝係因本件車禍，導致頸椎骨折、肺炎合併氣胸膿胸，送至
      天主教聖馬爾定醫院救治無效延至八十八年四月二日晚上十時許死亡，業經臺
      灣嘉義地方法院檢察署檢察官督同法醫師相驗明確，有相驗屍體證明書、驗斷
      書、及勘驗筆錄等在卷可憑；而乙○○則受有下顎挫傷（頭部外傷）、胸部挫
      傷、右小腿挫傷、左肘部、左手及右腳多處擦傷，亦有大仁醫院驗傷診斷書在
      卷可稽，被害人劉成溝、乙○○確因本件車禍死亡及受傷，與被告之過失行為
      間顯有相當因果關係。
    綜上所述，被告於本件車禍，應負過失責任，被告自白應與事實相符，本件事證
    已臻明確，被告過失致人於死及傷之犯行，堪予認定。
二、核被告所為，應成立刑法第二百七十六條第一項因過失致人於死罪及同法第二百
    八十四條第一項前段之過失傷害罪。被告以一行為，同時觸犯上開二罪名，為想
    像競合犯，應依刑法第五十五條規定，從一重之因過失致人於死罪處斷，爰審酌
    被告之過失程度（為肇事次因），所生之危害，肇事後之態度，並於肇事後與被
    害人劉成溝家屬達成民事和解，有嘉義縣水上鄉調解委員會調解書在卷可佐，及
    其他一切情狀，量處如主文所示之刑，以示懲儆。末查被告前未曾受有期徒刑以
    上刑之宣告，有本院被告全國前案紀錄表及臺灣嘉義地方法院檢察署刑案資料查
    註紀錄表各一紙在卷可佐，經此教訓，應知警惕，當無再犯之虞，本院認以暫不
    執行刑罰為適當，爰併諭知緩刑三年，以勵自新。
據上論斷，應依刑事訴訟法第二百九十九條第一項前段，刑法第二百七十六條第一項
、第二百八十四條第一項前段、第五十五條、第七十四條第一款，罰金罰鍰提高標準
條例第一條前段，判決如主文。
本案經檢察官廖家陽到庭執行職務
中      華      民      國  八十九    年      二      月    二十九    日
                            臺灣嘉義地方法院刑事第三庭
                                法  官  彭  政  章
右正本證明與原本無異。
如不服本判決，應於判決送達後十日內向本院提出上訴狀( 應附繕本 )。
中      華      民      國    八十九    年      二      月    二十九    日
                                書記官  洪  麗  惠
附錄本判決論罪之法條：
刑法第二百七十六條
因過失致人於死者，處二年以下有期徒刑、拘役或二千元以下罰金。
從事業務之人，因業務上之過失犯前項之罪者，處五年以下有期徒刑或拘役，得併科
三千元以下罰金。
刑法第二百八十四條第一項：
因過失傷害人者，處六月以下有期徒刑、拘役或五百元以下罰金。致重傷者，處一年
以下有期徒刑、拘役或五百元下罰金。


司法院資訊處製作；財團法人民間司法改革基金會備份。
